臺灣新北地方法院民事判決
111年度簡上字第181號
上  訴  人  謝尊宗  

被上訴人    黃文良  


上列當事人間請求侵權行為損害賠償（交通）事件，上訴人對於
中華民國111年2月18日本院三重簡易庭110年度重簡字第2252號
第一審判決提起上訴，經本院於111年6月24日言詞辯論終結，判
決如下：
    主  文
上訴駁回。
第二審訴訟費用由上訴人負擔。
    事實及理由
一、被上訴人主張：上訴人於民國109年10月3日晚上10時40分許
    ，飲酒後駕駛車牌號碼000-0000號普通重型機車，行經新北
    市三重區新北大道1段15巷與過圳街口時，上訴人行向號誌
    為閃光紅燈，屬支線道車，惟上訴人過失未暫停禮讓幹線道
    車先行，致與行駛於幹線道、行向號誌為閃光黃燈之訴外人
    楊威志所騎乘之機車發生擦撞後，再碰撞對向車道由被上訴
    人所駕駛之車牌號碼0000-00號自用小客車（下稱系爭自小
    客車），導致系爭自小客車因此受損，經送修後支出修復費
    用新臺幣（下同）137,200元（含工資暨烤漆45,300元、零
    件費用91,900元、）及拖吊費用2,100元，合計139,300元，
    為此，依民法第184條第1項前段、第2項、第191條之2、第1
    96條侵權行為損害賠償規定，請求上訴人給付139,300元及
    自起訴狀繕本送達翌日起至清償日止按年息百分之5計算之
    利息等語。
二、上訴人則抗辯：本件事故之發生，並非上訴人單方造成，上
    訴人也是屬於被撞方，造成第三方損害程度還有撞擊力道速
    度角度影響，而原審判決金額為總金額，並未比例分配，這
    屬不公。再來就是撞擊被上訴人系爭自小客車並非上訴人之
    機車，上訴人也是被撞方，路權上訴人理虧，但撞擊嚴重程
    度不應該單方只屬上訴人之過失。上訴人是被另一部速度快
    的車所撞上，該車就是楊威志所騎乘的車，當時楊威志撞到
    上訴人，楊威志的車就滑行出去，接著撞到被上訴人的車。
    楊威志撞上訴人的原因，上訴人不知道。上訴人只知道當時
    上訴人的號誌是閃燈，但上訴人的速度很慢。本件車禍事故
　　上訴人是有過失，但楊威志也有過失等語。
三、原審判決：上訴人應給付被上訴人57,940元，及自110年11
    月2日起至清償日止按年息百分之5計算之利息，並駁回被上
    訴人其餘之訴。上訴人不服，提起上訴，並聲明：「㈠原判
    決不利於上訴人部分廢棄。㈡上開廢棄部分，被上訴人在第
    一審之訴駁回。」。被上訴人則聲明：「上訴駁回」。﹝原
    審判決被上訴人敗訴部分，未據被上訴人提起上訴，此部分
    已告確定，不在本判決裁判範圍﹞。 
四、本院之判斷：　　
　㈠按「因故意或過失，不法侵害他人之權利者，負損害賠償責
    任。」；「汽車、機車或其他非依軌道行駛之動力車輛，在
    使用中加損害於他人者，駕駛人應賠償因此所生之損害。但
    於防止損害之發生，已盡相當之注意者，不在此限。」，民
    法第184條第1項前段、第191條之2分別定有明文。次按駕駛
    人駕駛汽車，應遵守道路交通標誌、標線、號誌之指示；汽
    車行駛時，駕駛人應注意車前狀況，並隨時採取必要之安全
    措施；汽車行駛至交岔路口，其行進、轉彎，應遵守燈光號
    誌，此為道路交通安全規則第90條第1項、第94條3項、第10
    2條第1項第1款所明定。又閃光紅燈表示「停車再開」，車
    輛應減速接近，先停止於交岔路口前，讓幹線道車優先通行
    後認為安全時，方得續行。道路交通標誌標線號誌設置規則
    第211條第1項第2款定有明文。本件上訴人主張其系爭自小
    客車因上訴人於前開時地駕駛機車之過失行為致受損之事實
    ，業據提出新北市政府警察局道路交通事故當事人登記聯單
    等件影本為證，並有新北市政府警察局三重分局110年10月1
    3日新北警重交字第1103808124號函所檢送本件道路交通事
    故調查卷宗影本一份附卷可稽（見原審卷第35至60頁），而
    依該調查卷宗內所附之道路交通事故現場圖、道路交通事故
    調查報告表㈠、㈡、道路交通事故談話紀錄表、交通事故現場
    照片等件，可證當時上訴人之機車行向之號誌為閃光紅燈，
    屬支線道；訴外人楊威志機車行向之號誌為閃光黃燈，屬幹
    線道。再查，本件車禍事故發生時天後晴、路面乾燥無缺陷
    ，視距良好（參上開道路交通事故調查報告表㈠），可知上
    訴人駕駛車輛行經系爭事故地點時，並無不能注意之情事，
    然上訴人竟疏未注意，駕車未遵守路口閃光紅燈號誌之指示
    ，未先停止於交岔路口前，讓行駛於幹線道之楊威志駕駛之
    機車優先通行，而持續駕車前進貿然通過該路口，因而與楊
    威志駕駛之機車發生碰撞，致波及對向車道之被上訴人所駕
    駛之系爭自小客車。是上訴人就本件車禍事故之發生具有過
    失甚明，堪以認定。則被上訴人依民法第184條第1項前段、
    第191條之2、第196條規定，請求上訴人負侵權行為損害賠
    償之責，於法有據。
  ㈡雖上訴人辯稱：被上訴人之系爭自小客車並非遭上訴人駕駛
    之機車所撞擊，而是被訴外人楊威志騎乘之機車所撞擊，上
    訴人也是被撞方，本件車禍之發生並非僅上訴人一方之過失
    ，楊威志也有過失，被上訴人受損之金額，應依比例分配才
    公平等語。惟按民法第185條規定：「數人共同不法侵害他
    人之權利者，連帶負損害賠償責任。不能知其中孰為加害人
    者亦同。造意人及幫助人，視為共同行為人。」則依民法第
    185條規定，可知所謂共同侵權行為，係指數人共同不法對
    於同一之損害，與以條件或原因之行為。加害人於共同侵害
    權利之目的範圍內，各自分擔實行行為之一部，而互相利用
    他人之行為，以達其目的者，仍不失為共同侵權行為人，而
    應對於全部所發生之結果，連帶負損害賠償責任。又所謂連
    帶債務，依民法第272條規定，係指數人負同一債務，明示
    或依法律規定，對於債權人各負全部給付之責任者。及依民
    法第273條第1項規定：「連帶債務之債權人，得對於債務人
    中之一人或數人或其全體，同時或先後請求全部或一部之給
    付。」。是共同侵權行為人，既應連帶對被害人負損害賠償
    責任，即無所謂其就被害人所請求部分，各共同侵權行為人
    只應按其分擔比例對被害人負責之理。職是，本件車禍事故
    之發生，無論訴外人楊威志有無過失，依上開說明，上訴人
    均應就被上訴人系爭自小客車因本件車禍事故所受之損害全
    部，對於被上訴人負全部賠償之責任。故上訴人辯稱應依其
    與楊威志之過失比例分配其賠償金額云云，於法無據，而無
    可採。
　㈢按民法第196條規定：「不法毀損他人之物者，被害人得請求
    賠償其物因毀損所減少之價額。」。又物被毀損時，被害人
    除得依民法第196條請求賠償外，並不排除民法第213條至第
    215條之適用。依民法第196條請求賠償物被毀損所減少之價
    額，得以修復費用為估定之標準，但以必要者為限（例如：
    修理材料以新品換舊品，應予折舊）。被害人如能證明其物
    因毀損所減少之價額，超過必要之修復費用時，就其差額，
    仍得請求賠償（參照最高法院77年度第9次民事庭會議決議㈠
    意旨）。被上訴人主張系爭自小客車因本件車禍受損，支出
    修復費用共計137,200元（含工資暨烤漆45,300元、零件91,
    900元）及拖吊費2,100元，合計139,300元一節，業據於原
    審提出日豐輪胎定位保養工作單、昇群汽車股份有限公司所
    開立之統一發票及報價單、鑫松車行所開立之統一發票及估
    價單、嘉鼎汽車材料行所開立之統一發票等件影本為證。則
    被上訴人以修理費作為損害賠償之依據時，揆諸前開說明，
    修理材料以新品換舊品者，自應予折舊。觀諸被上訴人所提
    出之估價單所載維修項目均係在左前車頭部位及左前車身，
    核與卷附道路交通事故調查案卷之系爭自小客車車損照片即
    受損範圍已涵蓋該車之前保桿、左前葉子板、左前車燈及左
    前車輪等處相符，且衡諸汽車因外力自後方遭撞擊，受損情
    形往往不僅外觀所顯示者，其餘受損情形，通常需經實際檢
    修，始能發現並確認，可認被上訴人就系爭自小客車之修復
    費用已盡相當證明之責，而堪採憑。又系爭自小客車係於96
    年3月出廠，有公路監理電子閘門在卷可稽，依行政院公布
    之固定資產耐用年數表及固定資產折舊率表，自用小客車耐
    用年數5年，依定率遞減法每年折舊千分之369，其最後1年
    之折舊額，加歷年折舊累積額，總和不得超過該資產成本原
    額之10分之9 ，另依營利事業所得稅查核準則第95條第6 項
    規定「固定資產提列折舊採用定率遞減法者，以1 年為計算
    單位，其使用期間未滿1年者，按實際使用之月數相當於全
    年之比例計算之，不滿1月者，以1 月計」，故系爭自小客
    車自出廠日迄109年10月3日本件車禍事故發生時，已使用逾
    5年之耐用年數，惟零件部分係以新品換舊品，其以新品取
    代舊品間之差價應予折舊扣除，則零件部分，除輪胎費用1,
    500元係以中古輪胎替換乙節，業據被上訴人於原審陳明在
    卷，並有系爭自小客車維修照片可佐，不列入折舊計算外，
    其餘零件部分扣除原額10分之9之折舊額後，被上訴人所得
    請求之零件費用合計為10,540元〔計算式：（91,900元－1,50
    0元)×（1－9/10）＋1,500元＝10,540元；元以下四捨五入〕。
    至於工資暨烤漆費用45,300元部分，則毋庸折舊。故被上訴
    人得請求之修復費用共計55,840元（計算式：10,540＋45,30
    0＝55,840元）。另被上訴人主張系爭自小客車遭碰撞後，經
    祥碩興業股份有限公司拖救至車輛維修廠致支出道路救援拖
    吊費用2,100元一節，業據提出電子發票證明聯乙份為證，
    復為上訴人所未爭執。是被上訴人此部分之請求，核屬有據
    。從而，上訴人應賠償被上訴人之金額共計為57,940元（計
    算式：55,840元＋2,100元＝57,940元）。　
五、綜上所述，被上訴人依民法第184條第1項前段、第191條之2
    、第196條侵權行為損害賠償請求權，請求上訴人給付57,94
    0元及自起訴狀繕本送達翌日即110年11月2日起（見原審卷
    第65頁送達證書）至清償日止，按年息百分之5計算之利息
    ，為有理由，應予准許；逾此範圍之請求，則無理由，應予
    駁回。原審就被上訴人之請求上開應准許部分，為被上訴人
    勝訴之判決，於法核無不合。上訴意旨指摘原判決此部分不
    當，求予廢棄改判，為無理由，應予駁回。
六、本件事證已臻明確，兩造其餘攻擊或防禦方法及所用之證據
    ，經本院斟酌後，認為均不足以影響本判決之結果，爰不逐
    一論列，併此敘明。
七、據上論結，本件上訴為無理由，依民事訴訟法第436條之1第
    3項、第463條、第449條第1項、第78條，判決如主文。 　
中　　華　　民　　國　　111 　年　　7 　　月　　1 　　日
                民事第八庭    審判長法　官　黎文德
                                    法　官　陳翠琪
                                    法　官　黃信樺
以上正本證明與原本無異
不得上訴
中　　華　　民　　國　　111 　年　　7 　　月　　1 　　日
                                    書記官　楊振宗